臺灣宜蘭地方法院民事小額判決
111年度羅小字第115號
原      告  游明珅  
被      告  黃品睿  

訴訟代理人  陳詠佳  
上列當事人間請求返還押租金事件，經臺灣新北地方法院板橋簡
易庭以110年度板小字第3657號民事裁定移送前來，本院於民國1
11年4月29日言詞辯論終結，判決如下：
    主      文
被告應給付原告新臺幣伍仟零貳拾伍元。
原告其餘之訴駁回。
訴訟費用新臺幣壹仟元由被告負擔新臺幣貳佰玖拾伍元，餘由原
告負擔。
本判決第一項得假執行。但被告以新臺幣伍仟零貳拾伍元為原告
預供擔保，得免為假執行。
    事實及理由
一、原告主張：原告向被告承租宜蘭縣○○鎮○○路0段00號1樓1A之
    房屋（下稱系爭房屋），約定租賃期間自民國108年3月30日
    起至110年3月30日止，租金為每月新臺幣（下同）9,000元
    ，原告並繳付押租金18,000元（下稱系爭租賃契約）。惟因
    系爭房屋漏水嚴重，原告多次請求被告修繕，被告均未為處
    理，原告遂依系爭租賃契約第15條之約定終止系爭租賃契約
    ，並業於109年12月9日將系爭房屋遷讓返還予被告，爰依系
    爭租賃契約第4條第2項之約定，請求被告返還原告已支付之
    押租金。另電費975元部分，同意自前揭押租金中扣抵等語
    。並聲明：被告應給付原告17,025元。
二、被告則以：兩造係於109年12月9日合意終止系爭租賃契約，
    依系爭租賃契約第11條之約定，原告提前終止租約，自應賠
    償被告1個月租金額之違約金。另原告最後一次繳納房租日
    期為109年11月13日，係繳納至同年月29日之房租，是原告
    尚積欠109年11月30日至109年12月9日之房租未清償，而系
    爭租賃契約為月租型合約，是被告自仍得請求原告給付1個
    月之租金。又前揭違約金及積欠租金，依系爭租賃契約之約
    定，均得自原告交付之押租金扣抵，經扣抵後已無餘額，且
    原告尚欠電費975元等語資為抗辯。並聲明：㈠原告之訴及假
    執行聲請均駁回；㈡如受不利判決，願供擔保請准宣告免為
    假執行。
三、本院之判斷：
  ㈠原告主張向被告承租系爭房屋，約定租賃期間自108年3月30
    日起至110年3月30日止，租金為每月9,000元，原告已繳付
    押租金18,000元，其於109年12月9日已將系爭房屋遷讓返還
    予被告，另其尚欠被告電費975元，業據其提出系爭租賃契
    約、羅東郵局存證號碼000045號存證信函暨其回執在卷可稽
    （見臺灣新北地方法院110年度司促字第16853號支付命令卷
    第9至20頁），且為被告所不爭執，堪信為真實。
　㈡原告進而主張，因系爭房屋有漏水、馬桶阻塞之情事，依系
    爭租賃契約第15條之約定得終止租約，並請求返還押租金18
    ,000元，則為被告所否認且以前詞置辯。按當事人主張有利
    於己之事實者，就其事實有舉證之責任，民事訴訟法第 277
    條前段定有明文。民事訴訟如係由原告主張權利者，應先由
    原告負舉證之責，若原告先不能舉證，以證實自己主張之事
    實為真實，則被告就其抗辯事實即令不能舉證，或其所舉證
    據尚有疵累，亦應駁回原告之請求。又「出租人有下列情形
    之一者，承租人得終止租約：一、房屋損害而有修繕之必要
    時，其應由出租人負責修繕者，經承租人定相當期限催告，
    仍未修繕完畢。二、有第10條規定之情形，減少租金無法議
    定，或房屋存餘部分不能達租賃之目的。三、房屋有危及承
    租人或其同居人之安全或健康之瑕疵時。」，系爭租賃契約
    第15條定有明文。查原告主張系爭房屋有漏水之情形，固據
    其提出地上有顯示積水之照片3紙在卷為憑（見本院卷第15
    至17頁），惟原告所提出之照片時間、地點均屬不明，已難
    認系爭房屋確有漏水之情，復參以原告亦自承就系爭房屋有
    漏水及馬桶阻塞乙節，其並未定相當期限通知被告修繕，另
    就其有通知被告系爭房屋有漏水，如不修繕即欲終止租約等
    節，亦表示並無任何證據資料可提出（見本院卷第12頁背面
    至13頁），是原告既未能舉證以實其說，就其主張兩造乃係
    依系爭租賃契約第15條之約定終止租賃關係，尚難憑採。
　㈢惟按「本契約於期限屆滿前，租賃雙方不得終止租約，終止
    租約者，應賠償他方1個月租金額之違約金；前項承租人應
    賠償之違約金得由第4條之擔保金（押金）中扣抵。」，系
    爭租賃契約第11條定有明文，可徵兩造於系爭租賃契約亦保
    留得於期限屆滿前任意終止租約之餘地，並約定違約金作為
    補償。查原告雖未能舉證證明本件租賃關係係依系爭租賃契
    約第15條之約定終止，惟兩造間之租賃關係已於109年12月9
    日終止，且原告業於同日將系爭房屋遷讓返回予被告，此均
    為被告所不爭執（見本院卷第12頁背面至13頁），則依系爭
    租賃契約第11條之約定，原告即得不附理由提前終止兩造間
    之租賃關係，惟依前揭約定，原告另應賠償被告1個月租金
    額即9,000元之違約金作為補償，並得自前揭押租金中扣抵
    ，是被告辯稱因原告任意提前終止系爭租賃契約其得扣抵押
    租金中之9,000元等語，即屬有據。
　㈣又按押租金之主要目的在擔保承租人租金之給付及租賃債務
    之履行，故租賃關係消滅後，承租人如有欠租或其他債務不
    履行時，其所交付之押租金，發生當然抵充之效力。而於抵
    充後，猶有餘額，始生返還押租金之問題（最高法院83年台
    上字第2108號、87年度台上字第1631號裁判意旨可資參照）
    。查原告係於109年12月9日遷讓返還系爭房屋，而原告於10
    9年11月30日至同年12月9日間之租金均尚未繳納，此為原告
    所不爭執（見本院卷第13頁），則就此期間應付之租金應為
    3,000元（計算式：9,000÷30×10＝3,000元），是被告辯稱原
    告欠繳之租金得自其繳納之押租金中扣抵，亦屬有據。至被
    告另辯稱系爭租賃契約為月租型契約，縱原告承租不足1月
    ，仍應繳納1個月之租金等語。惟查，系爭租賃契約第3條雖
    約定：承租人每月租金為9,000元，每期應繳納1個月租金，
    然就兩造提前終止租賃關係之情形，遍查系爭租賃契約，除
    承租人應賠償出租人1個月租金額之違約金外，並未另就租
    金應如何結算為約定，且若依被告之解釋，於出租人任意終
    止租約而租期未足1個月之情形，亦同要求承租人應負擔1個
    月之租金，顯有失衡平，再參以租賃關係中，承租人多為經
    濟上之弱勢，而出租人相對於承租人，有其經濟優勢地位，
    故立法者於民法租賃契約之規定或租賃住宅市場發展及管理
    條例，咸有諸多保障承租人之規定，其目的在於保障承租人
    於承租租賃物後，可能投資一定之成本，以達發揮租賃物使
    用、收益之目的，或承租人藉由承租房屋，作為其賴以為生
    之居住或營業以賺取謀生所須之金錢，復參酌經濟社會文化
    權利國際公約第11條第1項前段明示「本公約締約國確認人
    人有權享受其本人及家屬所需之適當生活程度，包括適當之
    衣食住及不斷改善之生活環境。」之精神，於承租人就租賃
    物係用以居住而為使用、收益時，應給予適度之保障，以確
    保承租人及其家屬仍得享有最低之適當生活水準。是以，本
    院審酌上情，認在提前終止租賃關係，兩造既已有違約金之
    約定，已足填補出租人之損害，於租期不足1月之情形，應
    以承租人即原告實際使用系爭房屋之日數結算，始為妥適，
    是被告辯稱原告承租期間雖未滿1月，仍應給付1個月租金等
    語，洵不足採。
　㈤復按「擔保金（押金）由租賃雙方約定為2個月租金，金額為
    18,000元整。承租人應於簽訂本契約之同時給付出租人；前
    項擔保金（押金），出租人應於租期屆滿或租賃契約終止，
    清理打掃，確認附屬設備無損壞情況，結算電費及相關費用
    餘額，點交後7日內返還承租人」，系爭租賃契約第4條定有
    明文。查兩造間之租賃關係於109年12月9日終止，且原告已
    於同日將系爭房屋返還予被告，而原告應給付被告違約金9,
    000元、租金3,000元及電費975元，業如前述，則原告給付
    之押租金經扣抵後，其得請求被告返還之金額應以5,025元
    （計算式：18,000－9,000－3,000－975＝5,025）為限，逾此範
    圍者，即無理由，不應准許。
四、綜上所述，原告依系爭租賃契約第4條第2項之約定，請求被
    告給付5,025元，為有理由，應予准許。逾上開範圍之請求
    ，則無理由，應予駁回。
五、又本件事證已臻明確，兩造其餘攻擊防禦方法，於本判決結
    果不生影響，爰不一一論述，併此敘明。至被告在本院言詞
    辯論終結後，於111年5月9日另行提出民事陳述狀所為得答
    辯，本院無可審究，附此敘明。
六、本件係就民事訴訟法第436條之8適用小額訴訟程序所為被告
    敗訴之判決，依同法第436條之20規定，應依職權宣告假執
    行，並依同法第436條之23準用第436條第2項，適用同法第3
    92條第2項規定，依職權宣告被告如預供擔保，得免為假執
    行。
七、訴訟費用負擔之依據：民事訴訟法第79條，並職權確定訴訟
    費用額為1,000元（第一審裁判費），應由被告負擔295元，
    餘由原告負擔。
中　　華　　民　　國　　111 　年　　5 　　月　　20　　日
　　　　　　　羅東簡易庭　法　官 黃淑芳
以上正本係照原本作成。
對於本件判決如有不服，應於收受送達後20日內向本院提出上訴
書狀，上訴於本院合議庭，並按他造當事人之人數附具繕本。
當事人之上訴，非以判決違背法令為理由不得為之，上訴狀應記
載上訴理由，表明下列各款事項：
(一)原判決所違背之法令及其具體內容。
(二)依訴訟資料可認為原判決有違背法令之具體事實。
如委任律師提起上訴者，應一併繳納上訴審裁判費。
中　　華　　民　　國　　111 　年　　5 　　月　　20　　日
                          書記官　廖文瑜